【裁判字號】    95,訴,2310
【裁判日期】    951212
【裁判案由】    毒品危害防制條例
【裁判全文】
臺灣高雄地方法院刑事判決              95年度訴字第2310號
公  訴  人  臺灣高雄地方法院檢察署檢察官
被      告  丙○○
指定辯護人  本院公設辯護人丁○○
上列被告因違反毒品危害防制條例案件，經檢察官提起公訴（起
訴案號：臺灣高雄地方法院檢察署95年度偵字第3692號），本院
判決如下：
    主  文
丙○○無罪。
    事  實
一、公訴意旨略以：被告丙○○前因違反肅清煙毒條例及麻醉藥
    品管理條例等案件，經法院分別判處有期徒刑3 年4 月及6
    月確定，並定應執行刑為3 年8 月，入監執行至民國90年4
    月13 日 假釋出獄，至92年2 月7 日期滿，假釋未經撤銷，
    視為執行完畢。詎其仍不知悔改，明知海洛因屬毒品危害防
    制條例第2 條第2 項第1 款所列第一級毒品，不得販賣，竟
    仍意圖販賣營利，於95年1 月19日13時許，在屏東縣九曲堂
    某處，以新臺幣（下同）5 萬8000元之代價，向真實姓名年
    籍不詳之綽號「黑仔」之成年男子販入第一級毒品海洛因59
    小包（淨重伍點伍柒公克，空包裝總重拾伍點伍公克），
    而欲伺機販售予他人。上開綽號「黑仔」之成年男子於販售
    上開毒品之同時並附贈甲基安非他命1 小包（驗後毛重零點
    捌貳公克，淨重零點伍捌公克）予被告丙○○【被告丙○○
    施用及單純持有上開第一級、第二級毒品罪部分，業經本院
    各以95年度訴字第712 號判處有期徒刑9 月、95年度簡字第
    2447號判處有期徒刑4 月確定】。嗣經警方95年1 月19日14
    時40分許，在高雄市○○區○○路與興隆路口處，在丙○○
    所駕駛之5K─5360號自小客車副駕駛座上查獲上揭第一級、
    第二級毒品、空夾鍊袋2 包及電子磅秤1 台等物，始悉上情
    ，因認被告涉有毒品危害防制條例第4 條第1 項之販賣第一
    級毒品罪嫌等語。
二、按犯罪事實應依證據認定之，無證據不得認定犯罪事實；又
    不能證明被告犯罪或其行為不罰者，應諭知無罪之判決，刑
    事訴訟法第154條第2項第301條第1項分別定有明文。次按
    犯罪事實應依證據認定之，所謂證據，須適於為被告犯罪事
    實之證明者，始得採為斷罪資料。又認定犯罪事實所憑之證
    據，雖不以直接證據為限，間接證據亦包括在內，然而無論
    直接或間接證據，其為訴訟上之證明，須於通常一般之人均
    不致有所懷疑，而得確信其為真實之程度者，始得據為有罪
    之認定，倘其證明尚未達到此一程度，而有合理之懷疑存在
    時，自應依法為被告無罪之判決，此有最高法院40年台上字
    第86號及76年台上字第4986號判例意旨可資參照。再認定不
    利於被告之事實，須依積極證據，苟積極證據不足為不利於
    被告事實之認定時，即應為有利於被告之認定，更不必有何
    有利之證據，最高法院53年臺上字第2750號判例意旨亦分別
    著有明文可資參照。末按刑事訴訟法第156 條第2 項規定，
    被告雖經自白，仍應調查其他必要之證據，以察其是否與事
    實相符，而立法目的乃欲以補強證據擔保自白之真實性；亦
    即以補強證據之存在，藉之限制自白在證據上之價值。而所
    謂補強證據，則指除該自白本身外，其他足資以證明自白之
    犯罪事實確具有相當程度真實性之證據而言。雖其所補強者
    ，非以事實之全部為必要，但亦須因補強證據與自白之相互
    利用，而足使犯罪事實獲得確信者，始足當之，亦有最高法
    院74年臺覆字第10號判例意旨可參。
三、本件公訴人認被告丙○○涉犯毒品危害防制條例第4 條第一
    項販賣第一級毒品罪嫌，無非係以被告於警詢、偵訊時坦認
    於上揭時地價格向上開綽號「黑仔」之成年男子販入上開扣
    案第一級毒品海洛因，並有法務部調查局調科壹字第220022
    616 號鑑定通知書，證明上開毒品確含海洛因之成分無誤，
    及警方在被告所駕駛5 ｋ─5360號自用小客車內，扣得上開
    第一級毒品海洛因59包、空夾鍊帶2 包、電子砰磅1 台，顯
    非供己施用所需為其主要論罪依據。惟訊據被告堅決否認有
    何販賣第一級毒品之犯行，辯稱其於上開扣案毒品販入目的
    係供自己施用，空夾鏈袋供自己分裝施用方便，磅秤是伊購
    買毒品時要秤毒品重量，而非販入上開扣案毒品供販賣給他
    人等語。
四、經查：
(一)、被告於95年1 月19日警訊時供稱：「我所施用毒品之前均是
    向乙名叫黑仔購買，於95年1 月19日14時許，在高雄縣大樹
    鄉九曲堂旁一處加油站，以新台幣（下同）58000 元購買的
    。」、「電子磅秤是我購買的，我是怕跟他人購買海洛因時
    秤量會不夠，因此，購買時要馬上用電子秤磅磅看份量夠不
    夠，而該空夾鏈袋購買時就已經跟海洛因放在一起。」、「
    當時車內只有我一人，警方在盤查時當場在5 ｋ─5360號自
    小客車內駕駛座右邊座椅上當場發現有海洛因59包，並在我
    所持有的塑膠袋內，起獲毒品安非他命1 小包、注射針筒4
    支、電子秤1 台及夾鏈袋2 包.... 」 、「警方於上記時地
    所查獲的毒品海洛因等物都是我的，毒品海洛因是我自己要
    施打的，.... 」 （見警卷第1 頁反面至第2 頁反面）等語
    綦詳，核與其於95年1 月19日偵訊時供述：警方查獲上開59
    包海洛因、1 包安非他命、電子秤1 台等物，均是伊於95年
    1 月19日下午1 時許，在九曲堂用5 萬8 千元買的海洛因，
    安非他命是藥頭送給我的、他叫「黑仔」，他都打電話給我
    ，而伊自2 、3 年前起至最後一次係今天被查獲前沒多久，
    在車內施用海洛因，一天用2 包等語（見偵卷第14頁）情節
    相符，再互核與其於本院95年7 月28日準備程序時供稱：「
    我沒有販賣海洛因，我母親過世後有留點錢給我，我在95年
    1 月19日下午1 時許在高雄縣九曲堂附近的加油站向一位綽
    號「黑仔」年約五十幾歲的男子購買的，本來的價錢是1 包
    1 千元，他算我較便宜10包算我8 千元，我就向他購買60包
    的海洛因，及另外的安非他命，他總共算我5 萬8 千元，1
    包海洛因我已經施用了，所以剩下59包及另外1 包甲基安非
    他命。購買這些毒品是要供我自己施用的，空夾鏈袋是要供
    我分裝用的，才不會一次施用的量過多，磅秤是我購買毒品
    要秤的，我怕數量不夠，我是同日下午在鼓山被查獲的，警
    察告訴我是因為有人供出我也有在施用，吸管杓2 支是我鏟
    海洛因入針筒內供我施用的，另外施用毒品部分已經在一個
    月前被鈞院一級判刑9 月，二級判4 月了，我有上訴，但在
    昨天撤回上訴了。」等語（見本院卷第31頁）情節亦符合，
    再參酌本院95年度訴字第712 號判決書事實欄一、（二）認
    定：被告丙○○於95年1 月19日上午6 、7 時左右，以針筒
    注射方式，施用海洛因1 次，並為警扣得其所有海洛因59小
    包、含海洛因殘渣之針筒1 支、吸管2 支、夾鏈袋1 只、均
    未使用之針筒3 支、空夾鏈袋1 支，及其所有購買海洛因所
    用之電子秤1 個，並經採尿送驗後均呈嗎啡陽性反應，因認
    其連續施用第一級毒品海洛因，並將上開扣案之第一級毒品
    海洛因59包（淨重伍點伍柒公克，空包裝重拾伍點參伍公克
    ）、含海洛因殘渣之注射針筒、夾鏈袋，沒收銷燬之；未使
    用之針筒、夾鏈袋及電子秤壹個，均沒收之事實，並有上開
    判決書、扣案毒品照片2 紙、扣押物品目錄表3 紙、上開5
    ｋ─5360號自用小客車車主洪春健之車籍作業系統查詢認可
    資料、高雄市立凱凱旋醫院濫用藥物尿液檢驗報告及其尿液
    編號姓名對照表、高雄醫學大學附設中和紀念醫院95年3 月
    14日報告編號9503─168 號檢驗報告、法務部調查局調科壹
    字第220022616 號鑑定通知書（見警卷第11頁至第12頁、第
    18頁、19頁，偵卷第20頁、第23頁、第25頁、第27頁至第28
    頁、第30頁至第31頁）各1 紙在卷可稽，是被告於警詢、偵
    訊、審訊時均一致明確供述其上開第一級毒品海洛因來源而
    供自己施用，且經本院95年度訴字第712 號判決認定係供其
    自己施用之事實情節均前後一致，而無瑕疵，因此，本件上
    開扣案物品之存在，僅能證明被告於案發時確實持有之事實
    而己。至於被告基於意圖營利而販入抑或為警查獲時，自已
    變異其原持有毒品之目的而販售圖利，則有待其他積極證據
    加以佐證，尚不得僅憑上開扣案之毒品，與被告自白購買上
    開毒品來源，即遽認被告涉有上開販賣第一級毒品之犯行。
(二)、又證人即本件查獲員警乙○○於本院95年10月17日審判時證
    述：「（線民何時報案？）查獲被告前1 、2 個月」、「（
    線民報案有無製作紀錄？）沒有」、「（線民報案的經過？
    ）我們在鼓山路查獲施打毒品的人，他供出毒品是向被告購
    買的，且提供被告的車號給我們。」、「（有無線民的年籍
    資料？）指認被告的線民有2 、3 個，但他們不願意出面作
    證」、「（查獲經過？）我們經線民報案，要去鼓山埋伏被
    告5 Ｋ─5360號的車子，我們在上開路口就發現被告的車子
    ，我們就過去盤查，發現車上有注射針筒等物，我們就叫支
    援警力去搜索」、「（是否在95年1 月19日下午在河西路、
    興隆路口查獲被告？）是的」、「（據你剛才所言，一、二
    個月前就接獲線報，本案有無監聽？）無。」等語證述綦詳
    ，並有本院卷第67頁至第69頁上開審判筆錄在卷可徵。是本
    件證人乙○○證述上開線民報案部分，既無目擊證人可供調
    查，亦無留存線民報案紀錄之證人之證述資為憑證，亦無監
    聽紀錄，且無目擊證人可供調查，而線民亦不願出面做證等
    情，則證人乙○○證述上開線民報案證詞有關被告涉犯販賣
    第一級毒品海洛因部分，並未具體指明被告係於何時、何地
    、以何等價格、販賣何種毒品予「線民」，亦未提出任何有
    關「線民」之真實姓名、年籍資料及指訴被告等販賣毒品之
    證詞以供本院調查，自不得僅以證人乙○○上開空泛而聽聞
    他人轉述之既未親自聞見或經歷其所陳述之事實，且無法經
    由詰問或對質程序，擔保其真實性之證述，即遽認被告在其
    車上為警搜得毒品，確有販賣毒品之犯行。因此，本件被告
    在其車上為警搜得毒品，實屬偶然發生之結果，而非警方有
    何被告販賣毒品予證人之線索或證據，自難僅憑此一偶然在
    被告車上查獲毒品之結果，推認被告確有販賣毒品犯行。
(三)、末按，販賣毒品罪固不以販入之後復行賣出為構要件，苟以
    營利為目的，將毒品販入或將之賣出，有一於此，其犯罪即
    經完成，然仍須以行為人主觀上基於營利之目的，客觀上復
    有買入或賣出之行為，始足當之。本件被告自始即辯稱毒品
    係供自己施用，因其施用量比較大，故購買之數量亦較多，
    又夾鏈袋係購買時就已經跟海洛因放在一起，電子磅秤是我
    購買的，為購買毒品馬上秤磅看份量夠不夠（見警卷第1 頁
    反面至第2 頁反面）等語。本院審酌被告為警查獲上開第一
    級毒品海洛因之數量59包，而其總淨重伍點伍柒公克，空包
    裝重拾伍點參伍公克之數量不多，且其確有施用第一級毒品
    之犯行，此有本院95年度訴字第712 號判決書、法務部調查
    局調科壹字第220022616 號鑑定通知書（見本院卷第38頁至
    第42頁，偵卷第31頁）各1 紙可稽，而染有吸毒習慣之人，
    施用毒品之頻率、數量及個人經濟狀況往往因人而異，則所
    需施用及足以負擔購買之毒品數量亦有不同。又毒品市場屢
    因各種因素之影響而有所波動，施用者於價格高漲時購買數
    量較少，價格低廉時購買數量較多，本屬一般交易之常態，
    一次大量購買毒品，除可獲得較優惠之價格外，更可減少遭
    警查獲之風險。是持有大量之毒品之人，其購入毒品之動機
    並非僅有藉此販賣以圖利一端，諸如供己長期施用、提供親
    近之人無償施用，或販賣者為減少遭警查獲之風險而要求必
    須一次購買一定數量等情形，皆有可能。況上開查獲之毒品
    市價僅約5 萬8 千元，尚未達一般供己施用之人無法負擔之
    不合理程度。則檢察官僅以被告持有上開數量之毒品及器具
    ，遽予推認被告係以營利為目的而買入毒品，惟就其係以何
    等價格購入，將以何等價格賣出，其間有無利益可圖，即其
    主觀上是否確有營利之意圖等情，均未提出積極證據以資佐
    證，自有速斷之嫌。從而，檢察官既無法舉證證明被告主觀
    上確有營利之意圖，自不得僅以其持有上開數量之毒品及器
    具，遽為不利於被告之認定。
(四)、綜上，證人乙○○上開空泛而聽聞他人轉述之既未親自聞見
    或經歷其所陳述之事實所為證詞已有瑕疵，不足採信，且本
    案並未具體指明被告係於何時、何地、以何等價格、販賣何
    種毒品予「線民」，亦未提出任何有關「線民」之真實姓名
    、年籍資料及指訴被告販賣毒品之證詞以供本院調查，自不
    得僅憑扣得上開毒品，即認被告有販賣毒品之犯行，參諸上
    開揭法條規定及判例意旨，本案依檢察官所舉上述證據，並
    無法使本院獲得被告有上述販賣毒品犯行之確信，依罪疑為
    輕之原則，自不得為被告有罪之認定。此外，復查無其他積
    極證據足認被告有檢察官所指上述販買第一級毒品犯行，上
    開行為尚屬犯罪不能證明，依法應諭知其無罪之判決。
據上論斷，應依刑事訴訟法第301 條第1 項，判決如主文。
本案經檢察官甲○○到庭執行職務。
中    華    民    國    95    年  12    月    12      日
                  刑事第三庭  審判長法  官  田平安
                                    法  官  郭瓊徽
                                    法  官  施添寶
中    華    民    國    95    年    12    月    14    日
以上正本證明與原本無異。
如不服本判決，應於收受送達後10日內向本院提出上訴書狀。
                                    書記官  陳威志


司法院資訊處製作；財團法人民間司法改革基金會備份。
